臺灣高雄地方法院刑事判決　　　　　　　 96年度訴字第724號
公　訴　人　臺灣高雄地方法院檢察署檢察官
被　　　告　丙○○
　　　　　　　　　　現於臺灣高雄看守所羈押中
指定辯護人　丁○○公設辯護人
上列被告因毒品危害防制條例案件，經檢察官提起公訴（95年度
少連偵字第157號），本院判決如下：
    主  文
丙○○販賣第二級毒品，處有期徒刑柒年陸月。扣案諾基亞牌行
動電話壹支（門號0000000000號，含SIM 卡）、未扣
案犯罪所得新台幣壹仟元沒收之。未扣案犯罪所得新台幣壹仟元
如全部或一部不能沒收時，以其財產抵償之。又轉讓禁藥，處有
期徒刑拾月，減為有期徒刑伍月，扣案之甲基安非他命壹包（驗
前淨重零點伍貳公克，驗後淨重零點伍公克）沒收之。應執行有
期徒刑柒年拾月，扣案之甲基安非他命壹包（驗前淨重零點伍貳
公克，驗後淨重零點伍公克）、諾基亞牌行動電話壹支（門號0
000000000號，含SIM 卡）、未扣案犯罪所得新台幣壹
仟元沒收之。未扣案犯罪所得新台幣壹仟元如全部或一部不能沒
收時，以其財產抵償之。
    事  實
一、丙○○明知甲基安非他命係毒品危害防制條例第2 條第2 項
    第2 款所列之第二級毒品及藥事法所規定之禁藥，不得販賣
    、轉讓或持有，仍基於販賣第二級毒品甲基安非他命之犯意
    ，以其所有行動電話00000000 00 號為聯絡毒品交易之工具
    ，於民國95年9 月19日15時47分許，乙○○以其哥哥甲○○
    使用之行動電話0000000000號撥打上開電話丙○○持用行動
    電話向丙○○洽購價值新台幣（以下同）1 千元之甲基安非
    他命，丙○○應允販賣甲基安非他命並約定交易時地後，於
    同日16時25分許，在高雄市前鎮區○○○路與凱旋路口，以
    1 千元之代價出售甲基安非他命1 包（檢驗前重0.117 公克
    、檢驗後重0.095 公克）予乙○○後離去，乙○○則為埋伏
    員警當場查獲（乙○○持有第二級毒品犯行，已經本院另案
    判處罪刑確定），並主動交付前開甲基安非他命扣案（為另
    案扣押物，已於前開另案判決宣告沒收銷燬），經乙○○及
    甲○○供述，始知上情。另於95年9 月26日中午某時，在高
    雄市新興區○○○路75號「瑞谷大飯店」1203室內，接續無
    償提供數量不詳之禁藥甲基安非他命予林柔君及張宇蓁施用
    。嗣為警於同日14時30分許，在上址查獲並扣得禁藥甲基安
    非他命1 包（驗前淨重0.52公克、驗後淨重0.5 公克）、吸
    食器1 組、削尖吸管1 支、玻璃吸食管1 支及諾基亞牌行動
    電話1 支（門號0000000000號，含SIM 卡）。
二、案經高雄市政府警察局苓雅分局移請臺灣高雄地方法院檢察
    署檢察官偵查起訴。
    理  由
壹  證據能力部分：
一、按被告以外之人於偵查中向檢察官所為陳述，除顯有不可信
    之情況者外，得為證據，同法第159 條之1 第2 項定有明文
    。偵查中對被告以外之人（包括證人、鑑定人、告訴人、被
    害人及共同被告等）所為之偵查筆錄，或被告以外之人向檢
    察官所提之書面陳述，性質上均屬傳聞證據。惟現階段刑事
    訴訟法規定檢察官代表國家偵查犯罪、實施公訴，依法其有
    訊問被告、證人及鑑定人之權，證人、鑑定人且須具結，而
    實務運作時，檢察官偵查中向被告以外之人所取得之陳述，
    原則上均能遵守法律規定，不致違法取供，其可信度極高，
    職是，被告以外之人前於偵查中已具結而為證述，除有「顯
    有不可信之情況」外，應有證據能力。準此，本件證人林柔
    君、張宇蓁在檢察官偵查中具結後所為之證述，既未有「顯
    有不可信之情況」，依上說明，自具有證據能力。
二、按「被告以外之人於檢察事務官、司法警察官或司法警察調
    查中所為之陳述，與審判中不符時，其先前之陳述具有較可
    信之特別情況，且為證明犯罪事實存否所必要者，得為證據
    」，刑事訴訟法第159 條之2 定有明文。又所謂「具有可信
    之特別情況」係屬於證據能力之要件，法院應比較其前後陳
    述時之外在環境及情況，以判斷何者較為可信，例如：陳述
    時有無其他訴訟關係人在場，陳述時之心理狀況、有無受到
    強暴、脅迫、詐欺、利誘等外力之干擾等情事。蓋被告以外
    之人在類此特別情況下所為之陳述，其虛偽之可能性偏低，
    可信之程度較高，若該項陳述為證明犯罪事實存否所必要，
    依上規定，自得構成傳聞法則之例外，而承認其證據能力。
    本件被告丙○○是否販賣甲基安非他命予證人乙○○之事實
    ，證人乙○○於警詢之陳述均與其在本院審理中證述內容不
    一致。審酌案發當時，僅證人乙○○被查獲到案，警詢時尚
    不及與被告彼此串供，陳述亦不至受被告影響。再者，觀諸
    證人乙○○於95年10月26日偵查中供述內容，就有關情節，
    先是陳稱：沒見過被告，95年9 月19日被警察查獲當天，是
    去高雄市○○○路及凱旋路口向綽號「生仔」之人催討1 千
    元；經被告當庭坦承認識證人乙○○，並陳明：當天是乙○○要拿1 千元還伊等語後，才又改稱：認識被告，本來要拿
    1 千元還被告，但因為缺錢希望延期清償，所以1 千元還拿
    在手上沒交給被告云云（參見偵查卷第23頁至24頁；前開卷
    第26頁至28頁），已有附和被告而調整、更改本身供述內容
    之情事。從而，經比較警詢、審判中陳述之外觀情狀，本院
    認證人乙○○於警詢中之陳述，可信之程度較高，且為證明
    被告犯罪事實存否所必要，依上規定，應有證據能力。
三、按被告以外之人（包括證人、鑑定人、告訴人、被害人及共
    同被告等）於審判外之陳述雖不符刑事訴訟法第159 條之1
    至之4 等四條之規定，而經當事人於審判程序同意作為證據
    ，法院審酌該言詞陳述或書面陳述作成時之情況，認為適當
    者，亦得為證據；當事人、代理人或辯護人於法院調查證據
    時，知有刑事訴訟法第159 條第1 項不得為證據之情形，而
    未於言詞辯論終結前聲明異議者，視為有前項之同意，同法
    第159 條之5 定有明文。本判決所引用之證據資料，屬於被
    告以外之人之言詞、書面陳述者，均經審判長於調查證據程
    序中提示或告以要旨，被告、辯護人、檢察官均知悉該等證
    據為傳聞證據，或同意作為證據使用，或未於言詞辯論終結
    前聲明異議，依刑事訴訟法第159 條之5 第1 項、第2 項之
    規定，本院審酌該等證據作成之情況，認為適當，應得為證
    據。
貳、實體部分：
一、 訊據被告於本院準備程序中已坦承有於前開時地接續轉讓
     禁藥甲基安非他命予張宇蓁、林柔君之事實，核與證人張
     宇蓁、林柔君警詢、偵查中證述之情節相符，並有甲基安
     非他命1 包（驗前淨重0.52公克、驗後淨重0.5 公克）扣
     案可證，自願性同意搜索筆錄、高雄市政府警察局苓雅分
     局搜索扣押筆錄（瑞谷飯店1203室）、扣押物品目錄表、
     高雄醫學大學附設中和紀念醫院0000-000號檢驗報告等件
     附卷以佐，可認被告前開自白，與事實相符。被告在本院
     審理中復翻異前詞，空言辯稱：是張宇蓁、林柔君利用伊
     睡著機會偷吃甲基安非他命，沒有轉讓云云，顯屬卸責之
     詞，不足採信，是被告轉讓禁藥甲基安非他命部分犯行，
     事證已臻明確，可以認定。
二、被告雖矢口否認有何販賣第二級毒品甲基安非他命犯行，辯
    稱：是要給乙○○的，不是要賣云云。惟此部事實，亦據證
    人乙○○於警詢證述：被警方查扣之物係（甲基）安非他命
    ，是在95年9 月19日16時25分許，以1 千元向綽號「生仔」
    之男子購買，「生仔」之電話號碼為0000000000（參見警卷
    第16、17頁）；及偵查中證稱：是在95年9 月19日查獲當日
    下午2 、3 時許，以甲○○持用之0000000000號電話打電話
    給「生仔」的等語（參見偵查卷第23頁）在卷。而查獲當時
    情形，復據證人即查獲員警戊○○到院陳稱：根據線報，有
    一名「生仔」在中華五路、凱旋路口賣毒品，所以有空就在
    附近埋伏，會鎖定乙○○、被告，是因為他們動作比較慌張
    ，而且一拿到東西就離開，一般朋友會寒暄一下，在現場看
    到乙○○、甲○○先在車上等，之後有一個人（指被告）開
    車停在旁邊，乙○○才下車，到（被告車）駕駛座跟駕駛講
    話，有看到乙○○有握東西在手上給駕駛座的人，之後又拿
    一個東西要回去，另外那台車馬上就開走了，看到這情形，
    警方就上前去攔檢，叫乙○○把手上東西拿出來，有看到乙○○有丟東西到地上的動作，東西就是扣案的毒品，裝在夾
    鏈袋裡，外面再用衛生紙包著等語（參見本院卷第76至80
    頁）明確。另案（乙○○持有毒品按）扣得之晶體，經送高
    雄市立凱旋醫院檢驗，確實為第二級甲基安非他命（檢驗前
    重0.117 公克、檢驗後重0.095 公克）無誤，亦有該院95年
    12月18日高市凱醫驗字第3024號濫用藥物成品檢驗鑑定書1
    份在卷可證。參以被告自承為其持用之0000000000號行動電
    話，與乙○○之兄甲○○持用之0000000000號行動電話，在
    95年9 月19日15時48分許至同日16時22分許，確實有多通通
    聯紀錄，有0000000000號行動電話雙向通聯紀錄在卷可考，
    而證人乙○○因前開查獲持有第二級毒品甲基安非他命犯行
    ，經檢察官提起公訴後，已經本院以96年度易字第340 號刑
    事判決判處罪刑確定在案，為證人乙○○於本院審理中所自
    承，復有本院前開刑事判決書、臺灣高雄地方法院檢察署檢
    察官95年度毒偵字第8520號起訴書附卷以佐。是此部事實，
    亦可認定。
三、被告雖否認犯行，以前詞置辯，惟據被告於警詢、偵查中、
    本院審理中之一致說詞，其於前開時地，在中華五路、凱旋
    路路口與乙○○見面，是因為乙○○要還欠伊的錢，但因為
    缺錢，所以原訂要還之1 千元沒給（參見警卷第9 頁、偵查
    卷第27、28頁、本院卷第141 頁背面、第143 頁背面），則
    甲基安非他命係屬政府明令管制之第二級毒品，已如前述，
    黑市價格昂貴，而販賣、轉讓行為，均在毒品危害防制條例
    處罰之列，一有違背，均會受到嚴厲之刑罰制裁，如被告前
    揭所述，案發當天乙○○原先約定要還款予伊，卻在見面時
    爽約，對此等前債未清，臨陣反悔之人，被告豈可能甘冒罪
    責，將價格不菲之甲基安非他命毒品無償贈送予之？其所為
    辯解，顯然違背事理之常，已不可信。又證人乙○○雖在偵
    查中、本院審理中均翻異警詢所為陳述，惟其於偵查中作證
    ，有附和被告說法改變供述內容情事，已詳述如前。其在本
    院審理中，對於為何會有毒品扣案此節，本來陳稱：是被告
    開走之後，警察到了要伊交出東西，但伊沒有東西，結果警
    察就在甲○○所駕駛汽車副駕駛座的右前輪胎地上找到用衛
    生紙包的毒品，當天有交1 千元給被告，是要還被告錢，但
    是沒從被告處取得任何東西，找到前開毒品，據被告說，是
    在開車離去時，將垃圾往車窗外丟（後又改稱是把安非他命
    包在衛生紙內丟在地上）云云（參見本院卷第81頁、第82頁
    ）；經檢察官質以，既然扣案毒品與其無關，為何在另案被
    訴持有毒品案件，承認毒品為其所有等語，旋即改稱：在地
    上發現之扣案毒品是伊的沒錯，但這是要給伊的用丟出窗外
    的云云（見本院卷第83頁）。前後反覆，證言真實性已有可
    疑。又據證人乙○○就被告交付毒品過程，陳稱：被告用衛
    生紙包毒品，從車內丟出來，掉在其兄甲○○所駕駛汽車右
    前車輪附近地面，而被告當時，所駕駛之汽車是停在甲○○
    前開汽車左前方等語，則扣案甲基安非他命，數量甚微，檢
    驗前僅重0.117 公克，縱再以衛生紙包裹，亦是極輕。而被
    告所駕汽車，參以證人乙○○前開陳述，以及證人甲○○在
    本院證稱：被告汽車停在伊車的左前方，車尾距離甲○○所
    在之駕駛座約1.5 公尺等語等情，要以證人乙○○所述方式
    ，將重量極輕之前開另案扣案毒品，丟至甲○○所駕汽車右
    前車輪地面，乃人力所不能為，是證人乙○○前開本院陳述
    ，乃為迴護被告臨場虛捏而來，不可採信，更不可據以為有
    利被告之認定。綜據上述，被告販賣第二級毒品甲基安非他
    命之犯行，事證亦已明確，可以認定。故對於被告轉讓禁藥
    甲基安非他命、販賣第二級毒品甲基安非他命之犯行，均應
    予以依法論科。
四、查甲基安非他命係毒品危害防制條例第2 條第2 項第2 款之
    第二級毒品，且第二級毒品MDMA、MDA 、安非他命及甲基安
    非他命等成分均屬安非他命類藥品，業經行政院衛生署75
    年7 月11日衛署藥字第597627號公告，為有效管理安非他命
    類藥品與其衍生物之冊類及其製劑，重申公告禁止使用，而
    均屬藥事法第22條第1 項第1 款所規定之禁藥。故行為人明
    知為禁藥即「安非他命」而轉讓予他人者，除成立毒品危害
    防制條例第8 條第2 項之「轉讓第二級毒品罪」外，亦構成
    藥事法第83條第1 項之「轉讓禁藥罪」，此係屬同一犯罪行
    為而同時有二種法律可資處罰之「法規競合」情形，應依「
    重法優於輕法」、「後法優於前法」等法理，擇一處斷。而
    毒品危害防制條例第8 條第2 項轉讓第二級毒品罪之法定本
    刑為「六月以上五年以下有期徒刑，得併科新台幣七十萬元
    以下罰金」。而93年4 月21日修正後藥事法第83條第1 項轉
    讓禁藥罪之法定本刑為「七年以下有期徒刑，得併科新台幣
    五百萬元以下罰金」。故除有轉讓之第二級毒品達毒品危害
    防制條例第8 條第6 項之一定數量，經依法加重其刑，致該
    法定刑較藥事法第83條第1 項之法定刑為重之情形外，因藥
    事法第83條第1 項為後法，且為重法，應優先適用藥事法處
    罰（最高法院96年度台上字第3582號判決意旨）。依證人張
    宇蓁、林柔君所述，其受轉讓施用之甲基安非他命數量甚微
    ，應未達行政院93年1 月7 日院台法字第09 30080551 號令
    頒轉讓持有毒品加重其持之數量標準第2 條關於第二級毒品
    在10公克以上之規定，故依上開法規競合，及重法優於輕法
    之適用法則，被告轉讓甲基安非他命予張宇蓁、林柔君此部
    犯行，自應適用藥事法論擬。
五、核被告所為係犯毒品危害防制條例第4 條第2 項販賣第二級
    毒品罪、藥事法第83條第1 項之轉讓禁藥罪。起訴意旨認被
    告轉讓甲基安非他命所為係犯毒品危害防制條例第8 條第2
    項轉讓第二級毒品罪，尚有未合。惟該起訴之基本社會事實
    同一，爰變更起訴法條。被告轉讓禁藥與張宇蓁、林柔君之
    行為，是在同一地點、緊接而為，應係出於單一犯意，接續
    為之，而僅成立一個轉讓禁藥甲基安非他命行為。被告販賣
    、轉讓甲基安非他命前、後之持有行為，本應論以持有之罪
    ，惟其持有之行為應為其販賣、轉讓之行為所吸收，不另論
    罪。被告前述販賣第二級毒品甲基安非他命、轉讓禁藥甲基
    安非他命之行為，犯意各別，所犯罪名不同，應予分論併罰
    。本院審酌被告販賣、轉讓甲基安非他命予他人，使毒品流
    通氾濫於市面，危害社會治安，嚴重戕害他人身心健康，其
    就轉讓禁藥犯行部分雖曾一度承認犯行，惟嗣後復又翻異供
    詞；就販賣甲基安非他命犯行，則始終飾詞卸責，均難見有
    悔意等一切情狀，爰各量處如主文所示之刑。扣案之甲基安
    非他命1 包（驗前淨重0.52公克、驗後淨重0.5 公克），為
    禁藥，屬違禁物，爰依刑法第38條第1 項第1 款規定在被告
    轉讓禁藥罪刑項下宣告沒收之。未扣案之被告販賣第二級毒
    品所得1000元，應依同條例第19條第1 項在被告販賣第二級
    毒品罪刑項下沒收之，如全部或一部不能沒收時，以其財產
    抵償之。而扣案之諾基亞牌行動電話1 支（門號0000000000
    號，含SIM 卡），係被告所有，已據自承在卷，且為供聯絡
    販賣第二級毒品事宜所用，應依同條例第19條第1 項規定，
    在被告販賣第二級毒品罪刑項下宣告沒收之。再吸食器1 組
    、削尖吸管1 支、玻璃吸食管1 支，雖據被告自承為其所有
    ，但均與被告前開販賣第二級毒品、轉讓禁藥犯行無關，自
    均不得予以沒收。被告犯前開轉讓禁藥甲基安非他命罪時間
    係在96年4 月24日之前，合於減刑條件，爰依中華民國九十
    六年罪犯減刑條例第2 條第1 項第3 款、第7 條、第11條之
    規定，就被告轉讓禁藥甲基安非他命之罪，諭知其宣告刑及
    減得之刑，並與不得減刑之販賣第二級毒品甲基安非他命之
    罪之宣告刑，定其應執行刑。
五、據上論斷，應依刑事訴訟法第299 條第1 項前段、第300 條
    ，毒品危害防制條例第4 條第2 項、第19條第1 項，藥事法
    第83條第1 項，刑法第11條、第38條第1 項第1 款、第51條
    第5 款，中華民國九十六年罪犯減刑條例第2 條第1 項第3
    款、第7 條、第11條，判決如主文。
本案經檢察官王邦安到庭執行職務。
中　　華　　民　　國　　96　　年　　12　　月　　12　　日
                  刑事第六庭    審判長法　官  曾逸誠
                                      法  官  王  琁
                                      法  官  陳思睿
以上正本證明與原本無異。
如不服本判決應於收受本判決後10日內向本院提出上訴書狀，並
應敘述具體理由，如未敘述上訴理由者，應於上訴期間屆滿後20
日內補提理由書狀於本院（均須按他造當事人之人數附繕本）「
切勿逕送上級法院」。
中　　華　　民　　國　　96　　年　　12　　月　　12　　日
　　　　　　　　　　　　　　　　　    書記官  何慧娟
附錄本判決論罪科刑法條全文：
毒品危害防制條例第4條
製造、運輸、販賣第一級毒品者，處死刑或無期徒刑；處無期徒
刑者，得併科新臺幣 1 千萬元以下罰金。
製造、運輸、販賣第二級毒品者，處無期徒刑或 7 年以上有期徒
刑，得併科新臺幣 7 百萬元以下罰金。
製造、運輸、販賣第三級毒品者，處 5 年以上有期徒刑，得併科
新臺幣 5 百萬元以下罰金。
製造、運輸、販賣第四級毒品者，處 3 年以上 10 年以下有期徒
刑，得併科新臺幣 3 百萬元以下罰金。
製造、運輸、販賣專供製造或施用毒品之器具者，處 1 年以上 7
年以下有期徒刑，得併科新臺幣 1 百萬元以下罰金。
前五項之未遂犯罰之。
藥事法第83條
明知為偽藥或禁藥，而販賣、供應、調劑、運送、寄藏、牙保、
轉讓或意圖販賣而陳列者，處7 年以下有期徒刑，得併科新臺幣
5 百萬元以下罰金。
犯前項之罪，因而致人於死者，處 7 年以上有期徒刑，致重傷者
，處 3 年以上 12 年以下有期徒刑。
因過失犯第 1 項之罪者，處 2 年以下有期徒刑、拘役或科新臺
幣 30 萬元以下罰金。
第 1 項之未遂犯罰之。
